臺灣彰化地方法院刑事判決
110年度訴字第580號
公  訴  人  臺灣彰化地方檢察署檢察官
被      告  葉冠廷


上列被告因加重詐欺等案件，經檢察官提起公訴（110年度偵字
第3977號）及移送併辦（臺灣臺中地方檢察署110年度偵字第823
9號），本院裁定改行簡式審判程序，判決如下：
    主    文
葉冠廷犯如附表一、二主文欄所示之罪，各處如附表一、二主文
欄所示之刑。應執行有期徒刑壹年捌月。緩刑參年，緩刑期間付
保護管束，並應向公庫支付新臺幣拾萬元、向指定之政府機關、
政府機構、行政法人、社區或其他符合公益目的之機構或團體，
提供貳佰小時之義務勞務及接受法治教育貳場次。
未扣案之犯罪所得新臺幣貳仟伍佰元，沒收，於全部或一部不能
沒收或不宜執行沒收時，追徵其價額。
    犯罪事實及理由
一、犯罪事實
    葉冠廷明知現今詐騙案件猖獗，詐欺集團皆藉由收購、承租
    或假應徵工作名義，收取他人金融機構帳戶資料，供收取詐
    欺所得款項之用，以便隱匿真實身分逃避追緝，竟基於參與
    犯罪組織之犯意，於民國109年9月24日前某時許，參與林家
    勤（另案偵辦中）及真實姓名、年籍不詳，自稱「陳怡蓁」
    、「徐湘涵」、「潘靜如」等成年人所屬以實施詐術為手段
    ，具有持續性、牟利性之有結構性詐欺集團之犯罪組織，由
    其擔任領取帳戶資料包裹之收簿手，並依指示寄至高雄市或
    藏放於臺中市家樂福青海店置物櫃內，由集團成員前往收取
    。其與林家勤、「陳怡蓁」及該詐欺集團其他成員即共同意
    圖為自己不法所有，基於3人以上詐欺取財之犯意聯絡，先
    由以附表一所示之方式向許喬雅（所涉交付帳戶部分，業經
    臺灣彰化地方檢察署檢察官為不起訴處分）施用詐術，許喬
    雅因而陷於錯誤，而於109年9月18日19時41分許，前往彰化
    縣○○鎮○○路0段000號之統一超商○○門市，寄送附表一所示帳
    戶之存摺、提款卡至詐欺集團成員指示之臺中市○○區○○路00
    0號統一超商○○門市。葉冠廷再依照林家勤指示，於同年月2
    4日10時6分許，騎乘車牌號碼000-0000號普通重型機車前往
    前揭統一超商○○門市，領取許喬雅寄出之帳戶資料包裹後，
    再依林家勤指示，將該包裹持往臺中市○○區○○○道0段000號
    之空軍一號○○寄貨站，寄至高雄市空軍一號○○站給該集團自
    稱「陳屏威」之成員收取並轉交給吳傳智（另案偵辦中）。
    嗣後，該集團成員分別於附表二所示之時間，以附表二所示
    之方式詐欺鄭心瑜、邱麒溢及武氏姮娥，而使該3人陷於錯
    誤後，分別於附表二所示之時間，將附表二所示之款項匯入
    附表二所示之帳戶內。吳傳智隨即依指示，於附表三所示之
    時間、地點持許喬雅之永豐銀行帳戶提款卡提領如附表三所
    示之款項共計新臺幣（下同）113,000元後，再將贓款轉交
    給該集團自稱「陳威德」之上游成員。
二、證據
（一）被告於警詢、偵查中之供述及本院審理時之自白（見他卷
      第199至203頁、第230至232頁、本院卷第115至117頁）。
（二）證人即共同被告林家勤於警詢時之證述（見偵卷第60頁）
      。
（三）領取包裹收據照片、八國寄貨站照片、寄貨收據照片、路
      口監視器畫面與宸騰門市監視器畫面擷取照片（見他卷第
      211至217頁）
（四）如附表一、二、三「證據及出處」欄所示之證據。
三、論罪科刑
（一）核被告所為：
　　　1.就附表一所示犯行，係犯刑法第339條之4第1項第2款、
        第3款之三人以上共同以網際網路對公眾散布而犯詐欺
        取財罪、組織犯罪防制條例第3條第1項後段之參與犯罪
        組織罪。
　　　2.就附表二所示犯行，均係犯刑法第339條之4第1項第2款
        之三人以上共同犯詐欺取財罪、洗錢防制法第14條第1
        項之一般洗錢罪。
（二）按共同正犯之意思聯絡，不限於事前有所協議，其於行為
      當時，基於相互之認識，以共同犯罪之意思參與者，亦無
      礙於共同正犯之成立（最高法院73年度台上字第1886號判
      決意旨參照）。又詐欺集團成員，以分工合作之方式，各
      自分擔犯罪行為之一部，相互利用他人之行為，以達詐欺
      取財之目的，即應負共同正犯責任，不必每一階段犯行均
      經參與，且犯意之聯絡，亦不以直接發生者為限，其有間
      接之聯絡者，亦屬之（最高法院97年度台上字第2946號判
      決意旨參照）。被告與林家勤、吳傳智及真實姓名、年籍
      不詳之詐欺集團成年成員間，就本案犯行，有犯意聯絡與
      行為分擔，為共同正犯。
（三）按加重詐欺罪係侵害個人財產法益之犯罪，其罪數計算，
      以被害人數、被害次數之多寡，決定其犯罪之罪數；核與
      參與犯罪組織罪之侵害社會法益，因應以行為人所侵害之
      社會全體利益為準據，認定係成立一個犯罪行為，有所不
      同。是以倘若行為人於參與犯罪組織之繼續中，先後加重
      詐欺數人財物，因行為人僅為一參與組織行為，侵害一社
      會法益，應僅就首次犯行論以參與犯罪組織罪及加重詐欺
      罪之想像競合犯，而其後之犯行，乃為其參與組織之繼續
      行為，為避免重複評價，當無從將一參與犯罪組織行為割
      裂再另論一參與犯罪組織罪，而與其後所犯加重詐欺罪從
      一重論處之餘地（最高法院107年度台上字第1066號判決
      意旨參照）。被告就附表一所示犯行，乃係以1行為同時
      觸犯刑法第339條之4第1項第2款、第3款之三人以上共同
      以網際網路對公眾散布而犯詐欺取財罪、組織犯罪防制條
      例第3條第1項後段之參與犯罪組織罪。就附表二所示各次
      犯行，均係以1行為同時觸犯刑法第339條之4第1項第2款
      之三人以上共同犯詐欺取財罪、洗錢防制法第14條第1項
      之洗錢罪；俱為想像競合犯，應分別依刑法第55條前段規
      定，從一重處斷。公訴意旨雖認被告所犯參與犯罪組織罪
      應單獨成立一罪，並與加重詐欺取財罪分論併罰等語，然
      參酌前揭說明，檢察官此部分主張容有誤會，不足憑採。
（四）被告就參與犯罪組織部分，雖有於本院審判中自白，但未
      曾於偵查中自白，本即無組織犯罪防制條例第8條第1項後
      段減輕其刑規定適用之虞。至於一般洗錢罪部分，被告於
      本院審理時，就此部分之犯罪事實均坦承不諱，原應依洗
      錢防制法第16條第2項規定減輕其刑，雖其所犯一般洗錢
      罪係屬想像競合犯中之輕罪，惟本院於量刑時仍當一併衡
      酌該部分減輕其刑事由。
（五）爰以行為人之責任為基礎，審酌被告正值青壯，不思循合
      法正當途徑獲得財富，竟貪圖不法利益，參與詐欺集團擔
      任取簿手收取向他人詐欺取得之存摺、提款卡，並由詐欺
      集團持之作為詐欺其餘被害人之用，使被害人受有財產上
      之損害，所為實有不該；惟念及被告犯後終能於本院坦承
      全部犯行，兼衡其參與本件犯行之程度及分工角色、犯罪
      動機、目的、手段、犯罪所造成之損害，暨其於本院審理
      中自陳高職肄業，目前從事粗工，月薪約2萬元，無負債
      ，未婚，無子女，目前與母親同住之智識程度、家庭生活
      與經濟狀況等一切情狀，量處如主文所示之刑，並定其應
      執行之刑如主文所示。
（六）緩刑宣告之諭知：
　　　1.查被告未曾因故意犯罪而受有期徒刑以上之刑之宣告，
        有臺灣高等法院被告前案紀錄表附卷可參，其因一時失
        慮致罹刑章，犯後坦承犯行，足認已有悔意，本院信其
        經此偵審程序及刑之宣告之教訓，當知所警惕而無再犯
        之虞，所宣告之刑以暫不執行為適當，爰依刑法第74條
        第1項第1款之規定，併予宣告緩刑3年。
　　　2.又斟酌被告因法治觀念薄弱而觸法，為確保其能記取教
        訓約束己身，並建立尊重法治之正確觀念，本院認除前
        開緩刑宣告外，另有課予一定負擔之必要，爰均依刑法
        第74條第2項第4款、第5款、第8款，諭知被告於緩刑期
        間，應向公庫支付10萬元、並向指定之政府機關、政府
        機構、行政法人、社區或其他符合公益目的之機構或團
        體提供200小時之義務勞務，另應接受法治教育課程2場
        次，併依刑法第93條第1項第2款之規定，諭知於緩刑期
        間付保護管束，以資警惕（此部分乃緩刑宣告附帶之條
        件，依刑法第75條之1第1項第4款規定，違反上開之負
        擔情節重大，足認原宣告之緩刑難收其預期效果，而有
        執行刑罰之必要者，得撤銷緩刑之宣告）。
四、沒收部分：
    按犯罪所得，屬於犯罪行為人者，沒收之。第1項及第2項之
    犯罪所得，包括違法行為所得、其變得之物或財產上利益及
    其孳息。刑法第38條之1第1項前段、第4項分別定有明文。
    查被告於本院審理時自承：林家勤告訴我說，如果幫他領完
    包裹，我就不用還他積欠的2,500元債務，後來他也確實沒
    有向我催討這筆債務等語（見本院卷第119頁）。足認本案
    被告之犯罪所得為2,500元，此部分自應依刑法第38條之1第
    1項前段宣告沒收，於全部或一部不能沒收或不宜執行沒收
    時，依同條第3項追徵其價額。
五、不予宣告強制工作之理由：
（一）按修正前組織犯罪防制條例，對發起、主持、操縱、指揮
      或參與集團性、常習性及脅迫性或暴力性犯罪組織者，應
      於刑後強制工作之規定，經司法院釋字第528號解釋尚不
      違憲；嗣該條例第2條第1項所稱之犯罪組織，經2次修正
      ，已排除原有之「常習性」要件，另將實施詐欺手段之具
      有持續性或牟利性之有結構性組織，納入本條例適用範圍
      ，並對參與犯罪組織之行為人，於同條例第3條第1項後段
      但書規定「參與情節輕微者，得減輕或免除其刑」，惟同
      條第3項仍規定「應於刑之執行前，令入勞動場所，強制
      工作，其期間為3年」，而未依個案情節，區分行為人是
      否具有反社會的危險性及受教化矯治的必要性，一律宣付
      刑前強制工作3年。然則，衡諸該條例所規定之強制工作
      ，性質上原係對於有犯罪習慣，或因遊蕩、懶惰成習而犯
      罪者，所為之處置，修正後該條例既已排除常習性要件，
      從而，本於法律合憲性解釋原則，依司法院釋字第471號
      關於行為人有無預防矯治其社會危險性之必要，及比例原
      則等與解釋意旨不相衝突之解釋方法，為目的性限縮，對
      犯該條例第3條第1項之參與犯罪組織罪者，視其行為之嚴
      重性、表現之危險性、對於未來行為之期待性，以及所採
      措施與預防矯治目的所需程度，於有預防矯治其社會危險
      性之必要，且符合比例原則之範圍內，由法院依該條例第
      3條第3項規定，一併宣告刑前強制工作（最高法院108年
      度台上大字第2306號裁定意旨參照）。
（二）經查，本件被告雖犯組織犯罪防制條例第3條第1項後段之
      參與犯罪組織罪，然審酌被告目前有正當工作，且係負責
      犯罪組織中較底層之收取帳戶存摺、提款卡之行為，而非
      位居上游主謀地位，暨其因此所表現之危險性尚非屬嚴重
      ，亦無證據足證其為遊蕩、懶惰成習之人，本院因認對被
      告於參與詐欺集團犯罪組織期間所犯本案所宣告之刑，應
      已足收教化及預防、矯治之目的，尚無宣告令予強制工作
      之必要，以符比例原則。
六、移送併辦意旨所載之犯罪事實，核與起訴之犯罪事實為同一
    案件，本院自得併予審理，併此敘明。　　　
七、依刑事訴訟法第273條之1第1項，第299條第1項前段、第310
     條之2、第454條第1項，判決如主文。
八、如不服本判決，得自收受送達之日起20日內，向本院提起上
    訴。
本案經檢察官朱健福提起公訴，檢察官張富鈞移送併辦，檢察官
何金陞、林子翔到庭執行職務。
中　　華　　民　　國　　110 　年　　11　　月　　23　　日
                  刑事第八庭  法  官  徐啓惟
以上正本證明與原本無異。
如不服本判決應於收受判決後20日內向本院提出上訴書狀，並應
敘述具體理由；其未敘述上訴理由者，應於上訴期間屆滿後20日
內向本院補提理由書（均須按他造當事人之人數附繕本）「切勿
逕送上級法院」。
告訴人或被害人對於判決如有不服具備理由請求檢察官上訴者，
其上訴期間之計算係以檢察官收受判決正本之日期為準。
中　　華　　民　　國　　110 　年　　11　　月　　23　　日
                              書記官　林佑儒
附錄論罪科刑條文：
刑法第339條之1第1項
（違法由收費設備取得他人之物之處罰）
意圖為自己或第三人不法之所有，以不正方法由收費設備取得他
人之物者，處1年以下有期徒刑、拘役或10萬元以下罰金。
組織犯罪條例第3條第1項
發起、主持、操縱或指揮犯罪組織者，處3年以上10年以下有期
徒刑，得併科新臺幣1億元以下罰金；參與者，處6月以上5年以
下有期徒刑，得併科新臺幣1千萬元以下罰金。但參與情節輕微
者，得減輕或免除其刑。
洗錢防制法第14條第1項
有第二條各款所列洗錢行為者，處7年以下有期徒刑，併科新臺
幣5百萬元以下罰金。
附表一：
編號 詐欺 對象 詐欺方式 所交付 帳戶 證據及出處 主文 1 許 喬 雅 詐騙集團成年成員在臉書「員林人大小事」社團上自稱「陳怡蓁」並虛偽刊登徵才訊息，許喬雅於109年9月17日21時25分許見該訊息後誤信為真，遂以LINE與「陳怡蓁」指定之「兆豐證券-徐湘涵」（起訴書誤載為兆豐證券-許湘涵）聯繫，「兆豐證券-徐湘涵」訛稱：要租用銀行帳戶云云。 許喬雅之永豐商業銀行高雄分行帳號000-00000000000000號帳戶 ①證人即被害人許喬雅於警詢之證述(見他卷第51至59頁)。 ②內政部警政署反詐騙諮詢專線紀錄表 (見他卷第45頁)。 ③彰化縣警察局芳苑分局萬興派出所受理刑事案件報案三聯單、受理各類案件紀錄表(見他卷第47、49頁)。 ④臉書「員林大小事」社團之徵才訊息擷圖、LINE ID查詢資料擷圖、統一超商交貨便貨態查詢資料（見他卷第24至25頁、偵卷第131頁） 葉冠廷三人以上共同以網際網路對公眾散布而犯詐欺取財罪，處有期徒刑壹年貳月。    許喬雅之渣打銀行桃園分行帳號00000000000000號帳戶      許喬雅之新光銀行七賢分行帳號0000000000000號帳戶   

附表二：
編號 詐欺對象 詐欺方式 匯款時間 匯入帳戶 證據及出處 主文    匯款金額 （新臺幣）    1 ︵ 即 起 訴 書 犯 罪 事 實 一 ㈡ ︶ 邱 麒 溢 詐欺集團成年成員於109年9月21日20時許起，來電佯稱網路直播客服人員、台新銀行客服專員，訛稱誤設定為尊榮會員，需依指示操作網路銀行或自動櫃員機解除設定，以避免扣款等語，致使邱麒溢陷於錯誤，因而於右列時間，以網路轉帳、自動櫃員機跨行存款方式，將右列金額匯入右列帳戶內。 ①109年9月24日20時35分許 ②109年9月24日20時47分許（網路轉帳） ③109年9月24日20時51分許 ①許喬雅之系爭永豐銀行帳戶 ②許喬雅之系爭永豐銀行帳戶 ③鄭心瑜之中華郵政帳號0000000-0000000號帳戶 【③其後金流：如附表二編號2所示，鄭心瑜轉匯至許喬雅之系爭永豐銀行帳戶】 ①證人即告訴人邱麒溢於警詢之證述(見他卷第147至153頁)。 ②內政部警政署反詐騙諮詢專線紀錄表 (見他卷第159頁)。 ③屏東縣政府警察局刑事警察大隊陳報單　(見他卷第145頁)。 ④新光銀行臺/外幣交易明細查詢、跨行存款簡訊通知擷圖、邱麒溢中華郵政帳戶交易明細查詢資料(見他卷第155、157、161至162頁）。 ⑤許喬雅系爭永豐銀行帳戶之帳戶往來明細(見他卷第63頁）。 葉冠廷三人以上共同犯詐欺取財罪，處有期徒刑壹年貳月。    ①29,985元 ②29,985元 ③24,985元     2 ︵ 即 起 訴 書 犯 罪 事 實 一 ㈠ ︶ 鄭 心 瑜 詐欺集團成年成員於109年9月24日20時許，來電佯稱網路商店賣家，訛稱電腦系統誤設定信用卡分期扣款12期，需依指示操作自動櫃員機解除設定等語，致使鄭心瑜陷於錯誤，因而於右列時間，操作超商內自動櫃員機，將其中華郵政帳戶內右列金額匯入右列帳戶內。 109年9月24日20時58分許 許喬雅之系爭永豐銀行帳戶 ①證人即被害人鄭心瑜於警詢之證述(見他卷第139至140頁)。 ②內政部警政署反詐騙諮詢專線紀錄表 (見他卷第142頁)。 ③臺南市政府警察局第二分局長樂派出所陳報單、受理刑事案件報案三聯單、受理各類案件紀錄表(見他卷第137至138、141頁)。 ④中國信託銀行交易明細 (見他卷第143頁）。 ⑤許喬雅系爭永豐銀行帳戶之帳戶往來明細(見他卷第63頁）。 ⑥鄭心瑜中華郵政帳戶之客戶歷史交易清單（見偵卷第227頁） 葉冠廷三人以上共同犯詐欺取財罪，處有期徒刑壹年貳月。    23,813元      3 ︵ 即 起 訴 書 犯 罪 事 實 一 ㈢ ︶ 武 氏 姮 娥 ︵ 起訴書誤載為武氏媗娥 ︶ 詐欺集團成年成員於109年9月24日17時許，來電佯稱購物網站人員，訛稱學生身分加入會員須付費，如欲取消，需依指示操作自動櫃員機以測試身分等語，致使武氏姮娥陷於錯誤，因而於右列時間，以自動櫃員機轉帳方式，將右列金額匯入右列帳戶內。 109年9月24日20時46分許 許喬雅之系爭永豐銀行帳戶 ①證人即被害人武氏姮娥於警詢之證述(見偵卷第181至183頁)。 ②內政部警政署反詐騙諮詢專線紀錄表 (見偵卷第177頁)。 ③武氏姮娥中國信託帳戶存摺封頁及內頁交易明細影本、國泰世華銀行自動櫃員機交易明細表、手機通聯紀錄擷圖 (見偵卷第185至191頁）。 ④許喬雅系爭永豐銀行帳戶之帳戶往來明細(見他卷第63頁）。 葉冠廷三人以上共同犯詐欺取財罪，處有期徒刑壹年貳月。    29,985元    
　　　
附表三：（另案被告吳傳智就系爭永豐銀行帳戶提款情形）
編號 提領時間 （依監視器畫面時間） 提領地點 提領金額 （新臺幣） 證據及出處 1 109年9月24日20時43分至同日20時45分許 高雄市○○區○○路00號之統一超商 2萬元 ①另案被告吳傳智於警詢之證述（見偵卷第73至74頁） ②許喬雅系爭永豐銀行帳戶之帳戶往來明細(見他卷第63頁）。 ③自動櫃員機監視器畫面擷取照片（見他卷第165至172頁、偵卷第223至224頁）      1萬元  2 109年9月24日20時52分至同日20時55分許 高雄市○○區○○路00巷00號之全家超商 2萬元     2萬元     2萬元  3 109年9月24日21時9分至同日21時12分許 高雄市○○區○○路0號之○○郵局 2萬元 （起訴書誤載為1萬）     3千元